【裁判字號】    97,簡上,552
【裁判日期】    970826
【裁判案由】    詐欺
【裁判全文】
臺灣桃園地方法院刑事判決             97年度簡上字第552號
上  訴  人  臺灣桃園地方法院檢察署檢察官
被      告  丙○○
                    （另案
上列上訴人因被告詐欺案件，不服本院中華民國97年5 月15日97
年度桃簡字第1341號第一審簡易判決（聲請簡易判決處刑書案號
：97年度偵緝字第357 號、97年度偵字第5668號及移請併案審理
97年度偵字第8141號）提起上訴，並移送併案審理（97年度偵字
第4008號），本院管轄之第二審地方法院合議庭判決如下：
    主      文
上訴駁回。
    事實及理由
一、本案經本院審理結果，認為原審以被告丙○○為詐欺取財罪
    之幫助犯，處有期徒刑3 月，如易科罰金，以新臺幣1 千元
    折算1 日；又為幫助詐欺取財罪，處有期徒刑3 月，如易科
    罰金，以新臺幣1 千元折算1 日。應執行有期徒刑5 月，如
    易科罰金，以新臺幣1 千元折算壹日。於認事用法及量刑均
    無不當，應予維持，並引用第一審判決書記載之事實、證據
    及理由（如附件），惟證據部分另補充被告於本院審理時之
    自白。
二、上訴意旨略以：原審量刑過輕，且被告向蔡茂田收購帳戶供
    詐欺集團使用，與被告販賣自己帳戶予詐欺集團之行為，應
    屬單一詐欺犯意所為，為同一案件，且應為詐欺正犯，而非
    幫助犯云云。
  (一)按法官於有罪判決中，究應如何量處罪刑，抑或是否宣告緩
    刑等，均為實體法賦予審理法官裁量之刑罰權事項，法官行
    使此項裁量權，自得依據個案情節，參諸刑法第57條所定各
    款犯罪情狀之規定，於該法定刑度範圍內，基於合義務性之
    裁量，量處被告罪刑；法官為此量刑之裁量權時，除不得逾
    越法定刑或法定要件外，尚應符合法規範之體系及目的，遵
    守一般有效之經驗及論理法則等法原則，亦即應兼顧裁量之
    外部及內部性，如非顯然有裁量逾越或裁量濫用之違法情事
    ，自不得任意指摘為違法，此亦為最高法院歷年多起判例所
    宣示之原則（參見最高法院80年台非字第473 號判例、75年
    台上字第7033號判例、72年台上字第6696號判例、72年台上
    字第3647號判例等）。是量刑之裁量權，乃憲法所保障法官
    獨立審判之核心，法院行使此項裁量權，亦非得以任意或自
    由為之，仍應受一般法律原理原則之拘束，即仍須符合法律
    授權之目的、法律秩序之理念、國民法律感情及一般合法有
    效之慣例等規範，尤其應遵守比例原則及平等原則之意旨，
    否則即可能構成裁量濫用之違法（另參見最高法院86年度台
    上字第7655號判決）。亦即如非有裁量逾越或裁量濫用之明
    顯違法情事，自不得擅加指摘其違法或不當，即使上級法院
    對下級法院裁量權之審查，亦應同此標準，此不僅在保障法
    官不受任何制度外之不當干涉，更保障法官不受制度內的異
    質干涉，此方符憲法第80條所宣示獨立審判之真義。本案原
    審審酌被告提供帳戶予他人使用，所為已影響社會正常交易
    安全，增加被害人尋求救濟之困難，並使犯罪之追查趨於複
    雜，危害社會情節甚鉅及其犯罪動機、目的、手段、生活狀
    況、智識程度、及犯罪後坦承犯行，態度尚佳等一切情狀，
    分別量處有期徒刑3 月、有期徒刑3 月，並定應執行刑5 月
    ，且諭知易科罰金之折算標準為如易科罰金，以新臺幣1 千
    元折算1 日，尚符合憲法比例原則及平等原則之要求，原審
    刑罰裁量權之行使並無違法不當之處。是上訴人依被害人請
    求而上訴意旨指摘原審判決量刑過輕，顯無理由。
  (二)至檢察官於原審審理時移送併案審理之臺灣桃園地方法院檢
    察署97年度偵字第8141號（被害人甲○○遭詐騙部分），與
    業經聲請簡易判決處刑部分，有想像競合之裁判上一罪之關
    係，原審已併予審究，並無違誤。另檢察官於原審審理時，
    移請併案審理之臺灣桃園地方法院檢察署97年度偵字第4832
    號案件，係被告涉嫌於96年11月間向蔡茂田收購帳戶供詐騙
    集團使用之犯行，該部分犯行與被告前開有罪部分犯罪時間
    、態樣均不同，故無裁判上一罪之關係，且與本案犯罪事實
    已約距6 月，又被告行為時，刑法業已廢除常業犯及連續犯
    規定，則難謂被告係基於單一犯意而為之，故移請併案審理
    之臺灣桃園地方法院檢察署97年度偵字第4832號案件，與本
    案前揭論罪科刑部分尚非屬同一案件，原審不併予審究，其
    並無違誤。又經檢察官上訴至本院審理時，檢察官另移送併
    案審理之97年度偵字第4008號案件，係被告涉嫌於96年10月
    31日，以新臺幣（下同）5 千元之代價向巫文貴購買臺灣中
    小企業銀行大園分行帳戶，並由被告所屬詐欺集團成員於96
    年11月1 日打電話詐騙陳水蓮，致使陳水蓮陷於錯誤，依詐
    欺集團成員指示匯款328 萬6 千8 百元至巫文貴上揭帳戶，
    嗣於96年11月2 日上午9 時許，巫文貴、郭明煌聽從被告之
    指示到臺灣中小企業銀行大園分行欲提領詐騙所得款項時，
    為該行行員發覺，報警處理，而認被告涉犯刑法第339 條第
    1 項詐欺罪嫌等語，然上開移送併辦部分，亦與本案前開有
    罪部分之犯罪時間、態樣不同，尚難謂為同一案件，亦非裁
    判上一罪，本院不併予審究，爰退回由檢察官另為依法處理
    。
  (三)綜上所述，上訴人之上訴為無理由，應予駁回。
據上論斷，應依刑事訴訟法第455 條之1 第3 項、第368 條、第
364 條、第373 條，判決如主文。
本案經檢察官柯博齡到庭執行職務。
中    華    民    國    97    年    8     月    26    日
                  刑事第五庭  審判長法  官  潘 政 宏
                                    法  官  吳 勇 毅
                                    法  官  陳 月 雯
上正本證明與原本無異。
本件不得上訴。
                                    書記官  王 峻 宏
中    華    民    國    97    年    8     月    26    日
附錄本案論罪科刑依據之法條：
中華民國刑法第30條（幫助犯及其處罰）
幫助他人實行犯罪行為者，為幫助犯。雖他人不知幫助之情者，
亦同。幫助犯之處罰，得按正犯之刑減輕之。
中華民國刑法第339條（普通詐欺罪）
意圖為自己或第三人不法之所有，以詐術使人將本人或第三人之
物交付者，處5 年以下有期徒刑、拘役或科或併科1 千元以下罰
金。
以前項方法得財產上不法之利益或使第三人得之者，亦同。
前二項之未遂犯罰之。
附件
台灣桃園地方法院刑事簡易判決       97年度桃簡字第1341號
聲  請  人  台灣桃園地方法院檢察署檢察官
被      告  丙○○  男  33歲（民國○○年○月○日生）
                    身份證統一編號：Ｚ000000000號
                    住桃園縣桃園市○○路389號4樓
                  （現因他案羈押於台灣桃園看守所）
上列被告因詐欺案件，經檢察官聲請以簡易判決處刑（97年度偵
緝字第357 號、97年度偵字第5668號）及移請併案審理（97年度
偵字第8141號），本院判決如下：
    主  文
黃竑傑幫助意圖為自己不法所有，以詐術使人將本人之物交付，
處有期徒刑參月，如易科罰金，以新臺幣壹仟元折算壹日。又幫
助意圖為自己不法所有，以詐術使人將本人之物交付，處有期徒
刑參月，如易科罰金，以新臺幣壹仟元折算壹日。應執行有期徒
刑伍月，如易科罰金，以新臺幣壹仟元折算壹日。
    事實及理由
一、黃竑傑雖可預見將自己申請設立之銀行帳戶交付他人使用，
    將可能幫助他人從事財產犯罪，仍基於縱有人以其金融帳戶
    實施詐欺取財犯罪，亦不違背其本意之幫助詐欺取財犯意，
    先後於民國96年5 月24日及96年5 月31日，在桃園縣境內某
    處，將其所申請設立之新竹國際商業銀行帳號00000000000
    號帳戶（以下簡稱係爭新竹商銀帳戶）之存摺、金融卡、密
    碼；台灣郵政股份有限公司桃園郵局慈文分行帳號00000000
    000000號帳戶（以下簡稱係爭郵局帳戶）之存摺、提款卡及
    密碼，以一帳戶資料新臺幣（下同）3,000 元之代價交付予
    某真實姓名、年籍不詳之成年人。嗣該不詳姓名、年籍之成
    年人取得前開帳戶後，即與其所屬犯罪集團成員，共同意圖
    為自己不法所有，基於詐欺取財之犯意聯絡，於96年6 月4
    日，撥打電話予乙○○，佯稱其帳戶遭盜用，為監管其帳戶
    須匯款至一共同帳戶即係爭新竹商銀帳戶，致使乙○○陷於
    錯誤，於96年6 月5 日15時13分至新竹國際商業銀行內湖分
    行（台北市○○區○○路69號）以ATM 匯款145,000 元至系
    爭新竹商銀帳戶。該詐騙集團成員又於96年6 月26日凌晨0
    時許以網路聊天之方式，以某女子名義約丁○○於台北市京
    華城見面，待丁○○抵達京華城後，該詐騙集團成員又以檢
    測丁○○是否為警察身份為由要求其以ATM 轉帳，致使丁○○陷於錯誤，匯款4,983 元至係爭桃園郵局帳戶。該詐騙集
    團成員又於96年6 月26日晚上23時以網路聊天之方式在PCHO
    ME網路交友聊天室與甲○○聊天，以「佳佳」名義約甲○○
    至景美捷運站見面，並以前開查驗是否為警查身份之手法詐
    騙甲○○，使甲○○陷於錯誤，依指示匯款5,999 元至係爭
    桃園郵局帳戶內。嗣經乙○○、丁○○、甲○○發覺有異報
    警而循線查獲。
二、查係爭新竹商銀帳戶、係爭桃園郵局帳戶均係被告申請設立
    ，且於96年5 月24日、96年5 月31日，以一本3,000 元之價
    格，售予不詳姓名、年籍成年人之事實，業據被告供承不諱
    ，復有係爭桃園郵局帳戶印鑑卡、開戶申請書、客戶歷史交
    易清單、係爭新竹商銀帳戶印鑑卡、存款對帳單各1 份在卷
    可稽，另證人即被害人乙○○、丁○○、甲○○如何遭詐騙
    集團以上開方式詐欺，而依指示給付將上述款項，該等款項
    並直接或間接轉入新竹商銀及桃園郵局帳戶之事實，業據證
    人乙○○、丁○○、甲○○於警詢中證述甚詳，並有新竹國
    際商業銀行自動櫃員機匯款單據、台新銀行自動櫃員機匯款
    單據、台灣銀行自動櫃員機匯款單據各1 份。足見係爭帳戶
    確已供作詐欺集團作為詐欺取財之匯款工具無訛。
三、被告可預見該收集帳戶之人可能將之用來從事詐欺取財犯罪
    ，作為詐欺取財之人頭帳戶，以收取被害人匯入之款項，惟
    其竟仍將其帳戶存摺、金融卡、密碼交付他人，其顯具幫助
    他以其金融帳戶實施詐欺取財犯罪之意思甚明。而按刑法上
    之幫助犯，係對於犯罪與正犯有共同之認識，而以幫助之意
    思，對於正犯資以助力，而未參與實施犯罪之行為者而言（
    參照最高法院88年度台上字第1270號判決意旨參照），查被
    告提供其所有係爭帳戶之相關物件予不法集團成員使用，致
    使被害人彭鈺娟、莊梅枝於受詐欺所交付之款項，直接或輾
    轉轉入被告提供之係爭郵局帳戶及係爭中國信託商銀帳戶，
    此係就他人之詐欺取財犯行提供助力，被告主觀上有幫助他
    人犯詐欺取財罪之意，客觀上為其行為，本件事證明確，被
    告犯行洵堪認定。
四、茲被告係將其所申請之新竹商銀帳戶、桃園郵局帳戶之存摺
    、提款卡交付予某姓名年籍不詳之成年人，並告知提款卡密
    碼，然被告與該詐欺集團並無直接詐欺取財犯意聯絡或參與
    詐欺取財構成要件行為之分擔，其提供上開帳戶之存摺、提
    款卡、密碼，供為詐欺取財贓款匯入、提領之用，係提供詐
    欺取財構成要件以外之助力，核其所為，係犯刑法第30條第
    1 項、第339 條第1 項之幫助詐欺取財罪。被告出售係爭桃
    園郵局帳戶及係爭新竹商銀帳戶之時間相隔7 日，各該幫助
    詐欺取財行為客觀上彼此可分，係分別起意，應予分論併罰
    ，並均依刑法第30條第2 項規定，減輕其刑。聲請簡易判決
    處刑意旨認被告前開所為係接續犯，尚有未洽。
    爰審酌被告提供帳戶予他人使用，所為已影響社會正常交易
    安全，增加被害人尋求救濟之困難，並使犯罪之追查趨於複
    雜，危害社會情節甚鉅及其犯罪之動機、目的、手段、生活
    狀況、智識程度、及犯罪後坦承犯行，態度尚佳等一切情狀
    ，分別量處如主文所示之刑，並諭知易科罰金之折算標準，
    且定其應執行之刑以示懲儆。至上開帳戶之存摺、提款卡雖
    曾供作詐欺取財之用，然被告既已交由他人使用，而係爭帳
    戶又遭警示銷戶，其存摺、提款卡非但已無用處，且無證據
    證明仍然存在，故不宣告沒收，併予敘明。
五、檢察官移請併案審理之台灣桃園地方法院檢察署97年度偵字
    第8141號案件（被害人甲○○遭詐騙部份），與業經聲請簡
    易判決處刑部分，有想像競合犯之裁判上一罪之關係，本院
    自應併予審究。至檢察官移請併案審理之台灣桃園地方法院
    檢察署97年度偵字第4832號案件，係被告涉嫌於96年11月間
    向蔡茂田收購帳戶供詐欺集團使用之犯行，該部分犯罪事實
    與被告前開有罪部分犯罪時間、態樣不同，故無裁判上一罪
    之關係，本院自不得併予審究，附此敘明。
六、據上論斷，應依刑事訴訟法第449 第1 項前段、第3 項，刑
    法第339 條第1 項、第30條第1 項前段、第2 項、第51條第
    5 款、第41條第1 項前段，刑法施行法第1 條之1 第1 項、
    第2項 前段，逕以簡易判決處刑如主文。
七、如不服本判決，應於判決送達後10日內，向本院提出上訴狀
    （應附繕本），上訴於本院合議庭。
中    華    民    國    97    年    5     月    15    日
                  桃園簡易庭  法  官    卓立婷
以上正本證明與原本無異。
如不服本判決，應於判決送達後10日內向本院提出上訴狀（應附
繕本）。
                              書記官    伍幸怡
中    華    民    國    97    年    5     月    16    日
附錄論罪科刑依據之法條：
中華民國刑法第339條
（普通詐欺罪）
意圖為自己或第三人不法之所有，以詐術使人將本人或第三人之
物交付者，處5 年以下有期徒刑、拘役或科或併科1 千元以下罰
金。
以前項方法得財產上不法之利益或使第三人得之者，亦同。
前二項之未遂犯罰之。


司法院資訊處製作；財團法人民間司法改革基金會備份。
